臺灣嘉義地方法院民事判決　八十九年度婚字第二八二號
　　原　　　告　乙○○
　　訴訟代理人　丙○○
　　被　　　告　甲○○(Wan.
　　送達代收人　溫欽彥律師
右當事人間請求離婚事件，本院判決如左：
    主    文
准原告與被告離婚。
訴訟費用由被告負擔。
    事    實
甲、原告方面：
  一、聲明：原來請求被告應與原告同居，嗣後變更為請准原告與被告離婚。
  二、陳述：
    ︵一︶兩造於民國八十一年一月二十四日在嘉義縣義竹鄉結婚，並以嘉義縣義竹
          鄉六桂村一五九之三號為其住所，婚後兩造相偕赴美，原告於八十五年四
          月二十九日回台，並在老家開設診所，惟被告執意滯留美國，始終不願返
          台與原告共同生活。兩造各自在台灣、美國兩地生活至今已逾四年，請求
          被告履行夫妻同居之義務。嗣後變更聲明，請求依民法第一千零五十二條
          第二項以兩造難以維持婚姻為由，訴請原告與被告離婚。
    ︵二︶對於被告抗辯之陳述：
        １、因被告已提出美國華盛頓州法院之判決解除兩造之婚姻關係，可見兩造
            之婚姻已無法維持，爰依民事訴訟法第五百七十二條第一項訴之變更，
            請求兩造離婚。
        ２、被告與原告結婚後亦入籍原告前開住所，惟被告嫌棄台灣的生活環境，
            強烈要求去美國生活，當時原告一直在台北榮民總醫院服務，有良好的
            醫師工作，隨時可自行開業，但禁不起原告一再要求，乃同意赴美瞭解
            當地之生活及就業狀況，詎原告赴美後，申請了八、九十家醫院之工作
            ，均全部落空，原告謀職受挫，被告不但不予鼓勵，返而常在吵架之後
            ，就將原告逐出家門，原告數度露宿街頭，異地舉目無親，情何以堪，
            原告曾與被告懇談，自覺不適合在美生活，請求被告一起回台生活，惟
            被告均不為所動，原告只得一人黯然返台。
        ３、原告赴美時已攜帶鉅款，在美期間原告之家人數度匯款予原告，在美生
            活費用並非被告所稱全賴被告供給等語。
  三、證據：提出戶籍謄本二件、匯款單四紙、入出國日期證明書、台北榮民總醫院
    　　　  證明書各一件為證。
乙、被告方面：
  一、聲明：駁回原告之訴。
  二、陳述：被告未於言詞辯論期日到場，惟提出書狀為下列陳述：
    ︵一︶被告依民事訴訟法第二百五十五條之規定，不同意原告為訴之變更。
    ︵二︶原告惡意遺棄被告長達四年，逼不得已訴請美國華盛頓州法院判決解除兩
          造之婚姻關係。
    ︵三︶被告取得美國公民權及移民美國，均應原告之要求所為，且前來美國後不
          久，即八十四年間被告已協助原告取得工作證，同年八月取得美國醫師執
          照，被告及親友均不斷介紹工作機會予原告，惟原告游手好閒，均不願就
          職，且在美期間之生活費用，均靠被告娘家資助，詎原告取得綠卡不到二
          個月，趁被告不在，攜帶所有物品，潛返台灣，經約十餘日，由原告之父
          以電話告知，被告始知其去向，嗣後履次以電話聯繫，均未獲回應，在美
          期間，被告從未接獲原告或其家人所匯款項，被告係於原告潛返後半年，
          即八十九年八月間，經美國法院判決離婚，始遷離原址，原告謂被告故意
          迴避，顯係歪曲事實。
   三、提出美國華盛頓州最高法院對西雅圖市案件中英文判決書︵文號00 0 00 000
       0 SEA︶一件為證。
    理    由
甲、程序部分
  一、本件被告雖取得美國國籍，然因其尚保有中華民國國籍，此有戶籍謄本在卷可
      按，故被告仍屬中華民國國民，當可確認，先予敘明。
　二、被告未於言詞辯論期日到場，惟有提出書狀為聲明及陳述，本院自當審酌其前
      開書狀所述。
  三、又按外國法院之確定判決，有左列各款情形之一者，不認其效力：一、依中華
      民國之法律，外國法院無管轄權者。二、敗訴之一造，為中華民國人而未應訴
      者。但開始訴訟所需之通知或命令已在該國送達本人，或依中華民國法律上之
      協助送達者，不在此限。三、外國法院之判決，有背公共秩序或善良風俗者。
      四、無國際相互之承認者。民事訴訟法第四百零二條定有明文。本件被告於八
          十九年間在美國所提起之解除兩造婚姻關係之訴訟，係以原告先前所服務
          之台北榮民總醫院為送達處所，然查原告於八十三年七月一日已從前開醫
          院離職，有台北榮民總醫院證明書一紙可按，故美國法院之前開案件是否
          有合法送達本件原告，不無可疑。又前開美國法院之判決是否已確定或有
          無經我國駐外機關認證，被告均無法舉證證明，故本院對於前開美國法院
          之判決及其內容，尚難承認其效力。
  四、復按婚姻無效、確認婚姻成立或不成立、撤銷婚姻、離婚或夫妻同居之訴，得
      合併提起，或於第一審或第二審言詞辯論終結前，為訴之變更、追加或提起反
      訴。民事訴訟法第五百七十二條第一項定有明文。本件原告原來訴請被告應與
      原告同居，嗣於本件言詞辯論終結前之九十年一月十日具狀請求原告與被告離
      婚，依上所述，原告所為之訴之變更，符合前述法律之規定，被告執此抗辯，
      應不可採。
乙、實體部分：
  一、本件原告主張兩造於八十二年一月二十四日結婚，目前婚姻關係仍存續中之事
      實，業據原告提出戶籍謄本二件為證，堪認為真實。
  二、按有前項以外之重大事由，難以維持婚姻者，夫妻之一方得請求離婚。但其事
      由應由夫妻之一方負責者，僅他方得請求離婚，民法第一千零五十二條第二項
      定有明文。又民法第一千零五十二條第二項係民國七十四年修正民法親屬編時
      所增列之概括離婚事由，其目的在使夫妻請求裁判離婚之事由較富彈性。本件
      經查原告與被告在婚姻關係存續中，已逾四年之期間分居在美國、台灣兩地，
      二人之感情已相當薄弱，且據被告所稱已向美國法院請求解除兩造婚姻關係，
      並已獲得判決，足見兩造主觀上已無法共同生活，客觀上復有分居多年之事實
      ，且二人目前之居住地方，相隔遙遠，合諧之婚姻關係更無法達成，而原告離
      婚之意甚堅，無法與被告協調，可知兩造之婚姻問題已到需要解決之地步，審
      酌前述立法意旨所示，應認原告依據民法第一千零五十二條第二項訴請離婚為
      有理由，應予准許。
  三、據上論結，本件原告之訴為有理由，依民事訴訟法第三百八十五條第一項前段
      、第七十八條判決如主文。
中　　　華　　　民　　　國　　九十一　　年　　　五　　　月　　 十四 　　日
~B臺灣嘉義地方法院家事法庭
~B　　法　官
右為正本係照原本作成
如對本判決上訴應於判決送達後廿日內向本院提出上訴狀
中　　　華　　　民　　　國　　九十一　　年　　　五　　　月　　　一　　　日
~B　　書記官　李銷勳
